臺灣桃園地方法院民事裁定　　　　　　100年度家聲字第575號
聲　請　人　邱筵壹
法定代理人　楊雅淇
關　係　人　邱彥鈞
上列聲請人變更子女姓氏事件，本院裁定如下：
    主  文
准聲請人邱筵壹（女，民國○○年○ 月○ 日生，身分證統一編號：
Ｚ000000000號）之姓氏變更為母姓「楊」。
程序費用新臺幣壹千元由聲請人負擔。
    理  由
一、本件聲請意旨略以：聲請人之母即法定代理人楊雅淇與關係
    人邱彥鈞原係夫妻，並共同生育未成年子女即聲請人邱筵壹
    。嗣楊雅淇及邱彥鈞於97年4 月16日經鈞院判決離婚，另聲
    請人邱筵壹之權利義務之行使及負擔由楊雅淇任之；邱彥鈞
    則須按月給付聲請人邱筵壹扶養費新臺幣（下同）9,000 元
    。惟邱彥鈞於判決確定後，均未履行義務，經楊雅淇聲請強
    制執行亦無著，顯見邱彥鈞未盡保護教養聲請人之責，又聲
    請人自幼與楊雅淇一起生活，與邱彥鈞並無任何感情依附，
    是倘強求聲請人繼續從父性，恐使其對家庭之認同感及歸屬
    產生疑慮，而不利其身心發展，爰依法提起本件聲請等語。
二、按有下列各款情形之一，法院得依父母之一方或子女之請求
    ，為子女之利益，宣告變更子女之姓氏為父姓或母姓： (1)
    父母離婚者。 (2)父母之一方或雙方死亡者。 (3)父母之一
    方或雙方生死不明滿3 年者。 (4)父母之一方顯有未盡保護
    或教養義務之情事者。民法第1059條第5 項有明文規定。而
    民法規範父母子女間之法律關係，向以追求與維護子女之最
    佳利益為考量，以實現憲法保障子女人格權益之價值，此有
    大法官會議釋字587 號解釋理由書可參。再衡諸姓氏屬姓名
    權，具有社會人格之可辨識性，與身分安定及交易安全有關
    ；並具有家族制度及血緣關係之表徵及考量單親家庭中重建
    親子家庭歸屬感之心理需求，故因情勢變更而有事實足認變
    更子女之姓氏對其確屬有利益時，父母之一方或子女自得請
    求法院宣告變更子女之姓氏為父姓或母姓，以維未成年子女
    人格發展暨行使親權父或母之家庭共同生活和諧美滿。
三、經查，聲請人之上開主張，業據其到庭陳述明確，並提出與
    所述相符之戶籍謄本、本院96年度婚字第941 號民事判決暨
    確定證明書影本等件為證，另關係人邱彥鈞雖辯稱：伊不是
    沒有盡到扶養義務。因為伊從前年去大陸到去年12月才回來
    ，12月底又去大陸，中間這段時間伊並非不支付小孩扶養費
    用。伊在大陸的前一年因為不曉得如何把錢拿回來，後來伊
    大陸公司倒閉，伊在那邊找工作過了4 、5 個月，99年12月
    伊回來的時候有請家人拿幾千元給聲請人云云。惟關係人邱
    彥鈞就其所辯，均未舉證以實其說，洵難採信。又原告主張
    之事實，並經本院依職權調閱上揭96年度婚字第941 號離婚
    事件及本院99年度司執字第68007 號等卷宗核實無誤，聲請
    人之主張堪信為真實。本院審酌聲請人與其法定代理人楊雅
    淇同住，並由楊雅淇監護照顧，衡二人情感依附深刻，另關
    係人邱彥鈞亦陳稱：伊尊重聲請人之意見，同意聲請人改姓
    氏等語（參本院100 年10月4 日訊問筆錄），顯見關係人邱
    彥鈞亦同意聲請人改從母姓，且聲請人目前雖尚屬年幼，惟
    於國小就學環境中，同儕間相處難免產生姓氏上之疑惑，且
    姓氏乃姓名權之一部分，具有社會人格之可辨識性，如聲請
    人之姓氏能於入學前改從母姓「楊」，將可期其人格成長或
    名譽、自尊、親情互動等能有較正面之影響而具最佳利益。
    從而，聲請人之主張，與上開規定並無不合，應予准許。
四、爰依非訟事件法第131條之1 第2項、第122條第3項，裁定如
    主文。
中    華    民    國   100    年    11    月    3     日
                          家事法庭法  官  許婉芳
上為正本係照原本作成
如對本裁定抗告須於裁定送達後十日內向本院提出抗告狀
中    華    民    國   100    年    11    月    3     日
                                  書記官  劉文松